臺灣板橋地方法院刑事判決　　　　　　 100年度簡上字第20號
上　訴　人
即　被　告　林敬倫
上列上訴人即被告因妨害自由等案件，不服本院99年度簡字第93
91號中華民國99年11月22日第一審判決（聲請簡易處刑案號：臺
灣板橋地方法院檢察署99年度偵字第16347 號），提起上訴，本
院管轄之第二審合議庭判決如下：
    主  文
上訴駁回。
    事實及理由
一、本案經本院審理結果，認第一審簡易判決以被告林敬倫就犯
    罪事實(一)、(四)、(五)所為，均係犯刑法第309 條第1 項之公然
    侮辱罪；就犯罪事實(二)、(三)所為，均係犯刑法第305 條之恐
    嚇危害安全罪及同法第309 條第1 項之公然侮辱罪；就犯罪
    事實(六)所為，係犯刑法第305 條之恐嚇危害安全罪，分別量
    處如附表所示之刑，並定應執行拘役115 日，及諭知如易科
    罰金，以新臺幣1 千元折算1 日，其認事用法及量刑均無不
    當，應予維持，並引用如附件第一審判決書及檢察官聲請簡
    易判決處刑書記載之事實、證據及理由。
二、被告上訴意旨略以：就犯罪事實(二)、(三)、(六)，伊並無恐嚇之
    意，事實(二)乃伊揶揄、反諷告訴人王慧茹無法舉證證明伊毀
    損其汽車輪胎，事實(三)、(六)則是伊向告訴人表達願交換條件
    之意，以伊的論文通過審查與告訴人撤銷告訴為條件，並無
    危害告訴人生命財產安全之意；依最高法院96年度第9 次刑
    事庭會議對「集合犯」之定義，伊係因論文未審查通過之動
    機，基於同一犯意而寄發電子郵件，彼此犯意接續，應成立
    接續犯；基於不告不理原則，告訴人就犯罪事實(六)僅提出恐
    嚇告訴，未提出妨害名譽告訴，而檢察官卻逕行起訴，有違
    不告不理原則；就伊涉犯公然侮辱罪名部分，伊深感自身法
    治觀念薄弱，及年輕衝動而觸犯法律，請求從輕量刑云云。
    惟查：
  (一)按刑法第305 條之恐嚇罪，所稱以加害生命、身體、自由、
    名譽、財產之事，恐嚇他人者，係指以使人生畏怖心為目的
    ，而通知將加惡害之旨於被害人而言；又刑法第305 條恐嚇
    罪之恐嚇，係僅以通知加害之事使人恐佈為已足，不必果有
    加害之意思，更不須有實施加害之行為（最高法院52年台上
    字第751 號判例、同院75年度台上字第5480號判決要旨參照
    ）。查被告於偵查及本院審理時自承聲請簡易判決處刑書犯
    罪事實欄所載之電子郵件，均為其書寫並寄發，有電子郵件
    列印資料在卷可稽（見偵查卷第37、41、63頁），而告訴人
    於收到事實(二)所載之電子郵件後，感到害怕，怕被告打破其
    汽車擋風玻璃，也擔心其人身安全；收到事實(三)所載之電子
    郵件後，害怕會遭被告攻擊讓其消失在學術界；收到事實(六)
    所載之電子郵件後，甚感害怕，怕被告對其生命身體造成傷
    害等情，業據告訴人於偵查中證述明確（見偵查卷第78至79
    頁），觀諸上開電子郵件內容，分係以加害財產、名譽之事
    通知告訴人，足使人心生畏怖，顯見告訴人確實因而心生畏
    懼，致生危害於安全，至被告有無實行其恐嚇內容之決意，
    當非所問，是被告所辯，與本罪之成立無涉，其所為構成刑
    法第305 條之恐嚇危害安全罪，至為明確。
  (二)被告固辯稱本案6 封電子郵件均係因論文未審查通過乙事，
    而出於同一犯意所為，犯意接續，應成立接續犯之一罪云云
    。惟按所謂接續犯，係指行為人之數行為於同時同地或密切
    接近之時、地實行，侵害同一之法益，各行為之獨立性極為
    薄弱，依一般社會健全觀念，在時間差距上，難以強行分開
    ，在刑法評價上，以視為數個舉動之接續實行，合為包括之
    一行為予以評價，較為合理始足當之。如主觀上雖基於一個
    概括犯意，客觀上有先後數行為，逐次實行而具連續性，其
    每一前行為與次行為，依一般社會健全觀念，在時間差距上
    ，可以分開，在刑法評價上，各具獨立性，每次行為皆可獨
    立成罪，構成同一之罪名者，於94年2 月2 日修正公布之刑
    法施行前，固應依連續犯，論以一罪，但修正後新法，因連
    續犯之規定已刪除，自應一罪一罰，始符合法律修正之本旨
    （最高法院99年度台上字第7327號判決意旨參照）。本件被
    告自99年4 月30日起至同年6 月23日間寄發之6 封電子郵件
    ，內容分別有不同妨害名譽與恐嚇之文字，在時間差距上又
    可以分開，在刑法評價上，亦各具獨立性，每次均可獨立構
    成犯罪，是被告所犯聲請簡易判決處刑書犯罪事實欄(一)至(六)
    所示之罪，犯意各別，應予分論併罰。
  (三)至被告指摘告訴人就犯罪事實(六)僅提出恐嚇告訴，未提出妨
    害名譽告訴，檢察官卻逕行起訴，有違不告不理原則云云。
    經查，原審已詳述告訴人於偵查中就犯罪事實(六)部分僅提出
    恐嚇告訴，而未提出妨害名譽告訴，此有99年9 月21日偵訊
    筆錄可佐（見偵查卷第79頁），是聲請簡易判決處刑意旨所
    指此部分妨害名譽之犯行既未經有告訴權人提起告訴，本應
    諭知不受理之判決，惟聲請簡易判決處刑意旨認此部分與前
    揭有罪之恐嚇危害安全罪間想像競合犯之裁判上一罪關係，
    爰不另為不受理判決之諭知等語，是以，原審並未對未經起
    訴之犯罪審判，即無悖於不告不理原則，被告此部分所指，
    容有誤會。
  (四)末按有關刑之量定，乃實體法上賦予法院得為自由裁量之事
    項，倘原審法院量刑未逾越法律所規定之範圍，又無濫用權
    限之情形，即不得任意指摘為違法。原審判決已於認定被告
    犯罪事實後，審酌被告僅因其投稿之論文未為告訴人王慧茹
    審查通過，即多次以散布電子郵件之方式辱罵告訴人王慧茹
    ，並恐嚇告訴人王慧茹，法治觀念薄弱，兼衡其素行、犯罪
    之動機、手段、目的、犯罪後之態度等一切情狀，予以論罪
    科刑，其認事用法既無違誤，量刑即難謂為不當。被告認原
    審量刑過重，尚無可採。綜上所述，被告上訴意旨仍執前揭
    情詞否認犯行，亦無理由，應予駁回。
據上論斷，應依刑事訴訟法第455 條之1 第1 項、第3 項、第36
8 條、第373 條，判決如主文。
本案經檢察官楊景舜到庭執行職務。
中    華    民    國   100    年    4     月    15    日
                  刑事第十四庭  審判長法  官  吳幸娥
                                      法  官  傅明華
                                      法  官  廖欣儀
以上正本證明與原本無異。
不得上訴。
                                      書記官  顏偉林
中    華    民    國   100    年    4     月    15    日
附錄本案論罪科刑法條全文：
中華民國刑法第305條
以加害生命、身體、自由、名譽、財產之事，恐嚇他人致生危害
於安全者，處2 年以下有期徒刑、拘役或3 百元以下罰金。
中華民國刑法第309條
公然侮辱人者，處拘役或3 百元以下罰金。
以強暴犯前項之罪者，處1 年以下有期徒刑、拘役或5 百元以下
罰金。